臺灣臺北地方法院交通事件裁定　　　　　　　　　九十二年度交聲字第一五二五號
　　異　議　人
　　即受處分人　甲○○　男　二.
右列異議人因違反道路交通管理處罰條例案件，對於臺北市交通事件裁決所中華民
國九十二年十一月六日所為之處分（原處分案號：北市裁三字第裁二二—ＡＸＸ０三
０七九三號），聲明異議，本院裁定如左：
    主  文
原處分關於罰鍰新臺幣陸佰元部分撤銷。
其餘異議駁回。
    理  由
一、按汽車在超過四車道之道路行駛，變換車道時，應讓直行車先行，並注意安全距
    離，道路交通安全規則第九十八條第一項第六款、第二項定有明文。而汽車駕駛
    人駕駛汽車違反道路交通安全規則，因而肇事致人受傷，吊扣其駕駛執照三個月
    至六個月，道路交通管理處罰條例第六十一條第三項亦有明文規定。
二、本件異議人即異議人甲○○於民國九十二年七月二十一日八時五十分許，駕駛車
    號八Ａ—六七一五號自小客車沿臺北市○○○路○段第二車道南向北行駛至肇事
    地點，變換車道至第一車道時，其左前車門與沿同方向行駛第一車道之ＪＧ三—
    七六二號重機車右側車身相撞及而肇事，重機車駕駛蔡志平因此受有左手掌擦傷
    、右腳膝蓋擦傷、右手、左腳多處擦傷之傷害，經警到場處理、繪製現場圖並對
    異議人、蔡志平訊問後，由臺北市政府警察局交通警察大隊（以下稱臺北市交大
    ）以異議人有違反上開道路交通管理處罰條例第五十八條第一項第一款、第六十
    一條第三項規定之行為掣單舉發。嗣因異議人向原處分機關提出申訴，原處分機
    關請舉發單位調查結果，仍認異議人有上開違規行為，原處分機關遂依道路交通
    管理處罰條例第五十八條第一款、第六十一條第三項規定，於九十二年十一月六
    日裁處異議人罰鍰新台幣六百元，並吊扣異議人駕駛執照三個月。
三、訊據異議人固不否認曾於右揭時地駕駛該汽車在上開地點與蔡志平所騎乘機車發
    生碰撞肇事並致蔡志平受傷之事實，惟辯稱：重慶南路單向有三線道，其第一車
    道為禁行機車之車道，當日伊沿重慶南路第二車道由南往北行駛，正由第二車道
    往第一車道，並有打了方向燈之情形下，忽有一機車從正後方違規由禁止機車之
    車道進行超車，由於超車不慎，因而擦撞，碰撞點位於前門後方，伊以為機車為
    違規駕駛，何以教正當行駛之駕駛人負如此重大之責任；當日伊行駛之時，一直
    保持安全距離，發生事故，乃機車違規超車，未保持安全距離所致, 應保持距離
    的應該是進行超車之駕駛；撞擊點為車身之左後方，照常理，也應是後車未保持
    安全距離云云。經查：異議人於右揭時地駕車行經上開路段向左變換車道時，適
    蔡志平騎乘上開重型機車至該處，異議人變換車道時未注意安全距離，致異議人
    之左前車門遂與該機車右側車身相撞及而肇事，蔡志平因此受有上開傷害等情，
    有交通違規事件調查表、交通事故現場圖、交通事故分析研判表、道路交通事故
    補充資料表、交通事故談話紀錄表附卷可稽。雖異議人以前詞置辯，但異議人駕
    車既欲從第二車道變換至第一車道，本應讓直行車先行並注意安全距離，而非由
    直行車保持安全距離。又本件僅係審酌異議人有無違反道路交通管理處罰條例規
    定之行為，此不因他車是否違規而有不同之認定，既異議人之違規事實已堪認定
    ，如前所述，斷無主張他車違反道路交通安全規則而可免責之理，故異議人上開
    所辯，核與本件之判斷無涉，尚不足採。
四、綜上所述，異議人駕駛汽車確實有違反道路交通安全規則，並因而肇事使人受輕
    傷之行為，從而原處分機關依道路交通管理處罰條例第六十一條第三項規定，吊
    扣異議人駕駛執照三個月，核無違誤，異議人此部分之異議為無理由，應予駁回
    。惟原處分機關以「變換車道未注意安全距離」認異議人違反道路交通管理處罰
    條例第五十八條第一款部分，因該條款係規定「不依規定保持前、後車距離」之
    行為，與該條款所規定之要件不符，應予免罰，原處分機關不察，就此部分依同
    條例第五十八條第一款規定罰鍰六百元，即有未洽，本院就此部分即應予以撤銷
    ，以資適法。
據上論斷，應依道路交通案件處理辦法第二十條前段，裁定如主文。
中　　　華　　　民　　　國　　九十三　　年　　　一　　　月　　 十九 　　日
                                      臺灣臺北地方法院交通法庭
                                          法  官  歐陽漢菁
右正本證明與原本無異。
如不服本裁定應於送達後五日內向本院提出抗告狀
                                          書記官  沈 芳 君
中　　　華　　　民　　　國　　九十三　　年　　　一　　　月　　 二十 　　日
